【裁判字號】    90,易,731
【裁判日期】    900606
【裁判案由】    詐欺
【裁判全文】
臺灣臺中地方法院刑事判決                            九十年度易字第七三一號
    公  訴  人  臺灣台中地方法院檢察署檢察官
    被      告  乙○○
右列被告等因詐欺案件，經檢察官提起公訴（八十九年度偵字第一九九三九號），本
院判決如左：
    主  文
乙○○無罪。
    理  由
一、公訴意旨如附件之起訴書所載。
二、按犯罪事實應依證據認定之，無證據不得推定其犯罪事實，又不能證明被告犯罪
    者，應諭知無罪之判決，刑事訴訟法第一百五十四條、第三百零一條第一項分別
    定有明文。再刑事訴訟法上所謂認定犯罪事實之證據，係指足以認定被告確有犯
    罪行為之積極證據而言，該項證據自須適合於被告犯罪事實之認定，始得採為斷
    罪資料；如未能發現相當證據，或證據不足以證明，自不能以推測或擬制之方法
    ，以為裁判之基礎，最高法院二十九年上字第三一０五號、四十年台上字第八十
    六號分別著有判例可資參照。又刑法第三百三十九條第一詐欺罪之成立，以意圖
    為自己或第三人不法之所有，以詐術將本人或第三人之物交付為要件。所謂以詐
    術使人交付，必須被詐欺人因其詐術而陷於錯誤，若其所用方法，不能認為詐術
    ，亦不致使人陷於錯誤，即不成該罪，最高法院四十六年台上字第二六０號亦著
    有判例可資參照。本件公訴人認被告乙○○涉有詐欺罪嫌，無非以被告於偵查中
    自承每月需負擔房貸三萬餘元，另積欠老闆甲○○五十餘萬元，而當時老闆倒閉
    ，支票債務由其負擔，且一直找不到工作，足見被告於標得會款時，即已明知其
    無力支付死會會款，竟仍連續以高額之標金標得會款三十三萬餘元，得標後，對
    死會會款分文未付，復遷移不知去向，其有不法之意圖甚明為其主要論據。訊之
    被告堅決否認有何詐欺犯行，辯稱：他確有向告訴人標得前開互助會拿去支付票
    款，後來因未找到工作無力支付會款，他並非蓄意詐欺等語。
三、經查：本件被告係加告訴人所召集之互助會，並於第四、五會時標得前開互助會
    等情，業據告訴人訴在卷，並有互助會單一紙可稽。依告訴人所提出之前開互助
    會單所載被告得標前後之第二、三、六會各會員之得標金額均為三千三百元。被
    告分別以三千八百元及五千元標得前開互助會，其標會金額雖較一般會員為高，
    但其標會行為仍僅係本於其參加互助會之標會權利之行使，並未施用任何詐術，
    告訴人之交付被告互助會款，亦係本於合會契約，因被告合法標得互助會而必須
    交付會金，並非因陷於錯誤而交付財物，是被告之標會行為並非施用詐術之行為
    。再被告於標得前開會後，雖有多次出入境紀錄，惟於公訴人九十年一月四日、
    二月五日二度傳訊時均到庭，本院為傳訊時，除前二次被告已出境（有入出境紀
    錄可稽）未到庭外，於九十年五月十四日、二十三日二度傳訊亦均到庭，且其戶
    籍亦一直設在台中市○○路○段六九號四樓之七，有戶籍謄本一紙可稽。是被告
    顯無遷移不知去向之情形。又依被告於偵查中所提出泛亞商業銀行支票存款分戶
    明細帳示，被告於八十九年五月間起即陸續有退票之情形，顯見其應已財務窘迫
    。是本件被告係因財務窘迫而於八十九年四、五月標會應急，此亦係互助會之功
    能。被告標會行為僅係本於其參加互助會之標會權利之行使，並未施用任何詐術
    。按刑法第三百三十九條第一詐欺罪之成立，以意圖為自己或第三人不法之所有
    ，以詐術將本人或第三人之物交付為要件。所謂以詐術使人交付，必須被詐欺人
    因其詐術而陷於錯誤，若其所用方法，不能認為詐術，亦不致使人陷於錯誤，即
    不成該罪，最高法院四十六年台上字第二六０號著有判例可資參照。本件被告雖
    有向告訴人標得前開互助會之事實，惟此僅係本於其參加互助會之標會權利之行
    使，並未施用任何詐術，告訴人之交付被告互助會款，亦係本於合會契約，因被
    告合法標得互助會而必須交付會金，並非因陷於錯誤而交付財物。且亦無証據足
    資認定被告有何施用詐術使告訴人因其詐術而陷於錯誤而交付財物之情形，尚不
    得逕行推斷被告有詐欺犯行。本件要屬被告事後未依合會契約給付死會會錢之民
    事糾葛，被告既未施用詐術，即不得逕將此經濟行為之風險委由刑罰解決，是本
    件尚與詐欺之刑責無涉。
四、從而，本件依前開証據尚不足以逕認被告有何詐欺犯行。此外，復查無其他積極
    證據足資認定被告有何公訴人所指犯行，本件不能證明被告犯罪，揆諸前開規定
    ，自應諭知被告無罪之判決。
五、據上論斷，應依刑事訴訟法第三百零一條第一項，判決如主文。
本件經檢察官林樹蘭到庭執行職務
中      華      民      國      九十    年      六      月      六      日
                                台灣台中地方法院刑事第一庭
                              法  官  鄭  文  祺
右正本證明與原本無異。
如不服本判決，應於判決送達後十日內向本院提出上訴狀，上訴於臺灣高等法院臺中
分院( 須附繕本 )。
                                    書記官
中      華      民      國      九十    年      六      月      六      日


司法院資訊處製作；財團法人民間司法改革基金會備份。
